【裁判字號】    90,交訴,29
【裁判日期】    900831
【裁判案由】    過失致死
【裁判全文】
臺灣雲林地方法院刑事判決                            九十年度交訴字第二九號
    公  訴  人  臺灣雲林地方法院檢察署檢察官
    被      告  甲○○
右列被告因過失致死案件，經檢察官提起公訴（九十年度偵字第一七０六號），本院
判決如左：
    主  文
甲○○從事業務之人，因業務上之過失致人於死，處有期徒刑貳年。
    事  實
一、甲○○受僱於乙○○及設於基隆市○○區○○街卅五巷廿七之三號桂宏交通有限
    公司，從事運輸砂石之工作，為從事駕駛業務之人。緣民國（下同）九十年二月
    六日上午十時許，甲○○駕駛ＦＱ－九八五號砂石車，從雲林縣麥寮六輕工業區
    載運砂石欲至雲林縣臺西鄉牛厝村，由北往南行，於同日上午十一時三十分許，
    快接近牛厝村成功路六十一之六號前十字路口（縣道一五五號公路六點一公里處
    ），該地段為設有中間分隔雙黃線，且路口設有黃色閃光號誌，當時有一廖慧淵
    駕駛ＬＰＷ—八０一號重型機車在甲○○砂石車前方，甲○○原應注意十字路口
    處不得超車，且有黃色閃光號誌時，應減速接近且注意安全小心通過，竟疏未注
    意，以時速四十公里速度行駛，未減速慢行，又為了超越廖慧淵之重型機車而侵
    入對向車道，適廖慧淵在該十字路口欲左轉，甲○○雖發現而緊急煞車，然廖慧
    淵已閃避不及，其機車碰撞砂石車右側下方之護欄，被捲入車下，機車遭右後輪
    胎輾壓過，破碎散落於該十字路口，廖慧淵雖然緊急拉住砂石車之護欄，但仍被
    拖行十餘公尺，最後遭右後輪胎壓住右胸部，受有頂額骨凹陷性骨折、背部腰部
    廣泛性挫傷、右胸部廣泛性挫傷、右手部壓碎性骨折等傷害，因顱內出血當場死
    亡。
二、案經臺灣雲林地方法院檢察署檢察官相驗後偵查起訴。
    理  由
一、被告甲○○雖然承認在上揭時地發生車禍之事實，但否認為超車而闖入對向車道
    ，辯稱：當時被害人在我前方，中間還隔了一部車，被害人已經到路肩，突然轉
    過來，我是為了要閃避被害人才跑到對向車道云云。惟查：（一）前揭事實有到
    場處理之員警林進財、李高木在偵查中證述明確，並有現場照片四十四張、及道
    路交通事故調查報告表附卷可資佐證。（二）依附卷照片顯示，機車被輾過後停
    放位置即為十字路口之北往南車道（即被告之對向車道）內，且砂石車之右輪落
    土及被害人拖鞋均散布在該北往南車道，距離白色邊線約數十公分到一公尺，顯
    見碰撞地點是在該北往南車道中間部分，而且被告早在該十字路口之前就因為超
    車侵入對向車道。否則以被告所稱時速四十公里之車速，所駕駛大砂石車長度約
    十公尺、寬度約二公尺四十公分之龐大車身（有調查報告表及新領牌照登記書可
    稽），如何在其辯狹窄十字路口（六點七公尺乘七點六公尺）緊急左轉九十度又
    緊急右轉九十度？以一般小型車在慢速情況下考Ｓ型前進都十分困難，何況被告
    當時高速駕駛一台龐大砂石車？（三）該道路單向之寬度只有三點八公尺，被告
    之砂石車即寬二點四十公分，幾乎佔滿全車道，旁邊機車行駛空間相當狹窄，如
    果被害人與被告同向又緊急左轉，應該立刻捲入砂石車下才是，絕無可能還超過
    中心線到對向車道內才發生車禍。即是因為當時被害人之機車走在被告前方，被
    害人不知後方有人要超車才左轉，又加上被告不耐前方機車太慢，心急違規超車
    ，殊未料到前方機車竟左轉，二車才在對向車道發生碰撞。且被告在警訊中坦承
    「我待對方要右轉時才超車，但對方突然左轉」（九十年二月六日警訊筆錄），
    在本院訊問中又否認超車，顯屬事後卸責之詞。（四）綜上所述，被告在閃光號
    誌十字路口前，確有超越雙黃線而超車之行為，應可確定。
二、按汽車行駛至交岔路口，不得超車，應遵守燈光號誌，閃光黃燈表示「警告」，
    車輛應減速接近，注意安全，小心通過，又汽車在在劃有分向限制線之路段，不
    得駛入來車之車道內，在道路交通管理處罰條例第四十七條、道路交通安全規則
    第九十七條第二款、第一百零二條第一項第一款、道路交通標誌標線號誌設置規
    則第二百十一條第一項第一款等均有明定，且為一般道路駕駛之常識。被告為職
    業司機，對此應該知之甚詳，竟未減速接近，反而超車駛到對向車道，為肇事主
    因，過失責任已可確定，本件經台灣省嘉雲區車輛行車事故鑑定委員會鑑定，亦
    同此認定。而被害人廖慧淵因本件車禍不治死亡，復據檢察官督同法醫師相驗無
    訛，並填具相驗屍體證明書、驗斷書及勘驗筆錄等各乙份附相驗卷宗可證。則被
    告之過失行為與被害人之死亡間，顯有相當因果關係，是被告過失犯行，事證明
    確，已可認定。
三、按被告為砂石車司機，係以駕駛為業務之人。核被告所為，係犯刑法第二百七十
    六條第二項之業務過失致死罪。爰審酌被告並無前科，素行尚稱良好，惟駕駛砂
    石車在狹窄道路，行經有閃光標誌之十字路口不減速慢行，竟搶先超車爭道超越
    雙黃線，橫行霸道，無視其他參與交通之公眾人車生命安全，過失情節重大；而
    被害人廖慧淵年僅三十九歲，竟因被告我行我素之駕駛行為而慘死輪下，同時造
    成一個原本幸福之家庭破碎，遺孀吳秀桓及五名稚齡子女頓失所依，孤兒寡母之
    衣食生計無著，被告犯罪所造成之損害甚為巨大；又被告犯罪後雖然由其雇主乙
    ○○出面協調先賠償新台幣七十萬元（有調解書附卷足按），但卻未依照約定繼
    續履行各期賠償，被告亦表示因雇主避不見面故而自己無法賠償，推諉自己民事
    責任，犯後態度不佳等一切情狀，量處如主文所示之刑，以示懲敬。
據上論斷，應依刑事訴訟法第二百九十九條第一項前段，刑法第二百七十六條第二項
，罰金罰鍰提高標準條例第一條前段，判決如主文。
本案經檢察官陳永豐到庭執行職務。
中      華      民      國      九十      年      八    月    三十一    日
                                    臺灣雲林地方法院刑事第一庭
                                        審判長法官  康  樹  正
                                              法官  冷  明  珍
                                              法官  葉  明  松
右正本證明與原本無異。
如不服本判決，應於判決送達後十日內向本院提出上訴狀( 應附繕本 )。
                                            書記官  陳  善  永
中      華      民      國      九十      年      八    月    三十一    日
附錄本判決論罪科刑法條
刑法第二百七十六條
因過失致人於死者，處二年以下有期徒刑、拘役或二千元以下罰金。
從事業務之人，因業務上之過失犯前項之罪者，處五年以下有期徒刑或拘役，得併科
三千元以下罰金。


司法院資訊處製作；財團法人民間司法改革基金會備份。
